臺灣臺東地方法院交通事件裁定　　　　 100年度交聲字第43號
原處分機關　交通部公路總局高雄區監理所臺東監理站
異　議　人
即受處分人　陳柏明
上列異議人即受處分人因違反道路交通管理處罰條例案件，對於
交通部公路總局高雄區監理所臺東監理站中華民國100年3月31日
所為之處分（原處分案號：東監違裁字第裁81-T00000000號）聲
明異議，本院裁定如下：
    主  文
原處分撤銷。
陳柏明不罰。
    理  由
一、原處分意旨略以：異議人即受處分人（下稱異議人）陳柏明
    於民國100年1月18日上午11時45分許，駕駛車牌號碼PVV-04
    9號重型機車沿臺東縣臺東市○○路由北往南行駛，因支線
    道車不讓幹線道車先行，與沿同市○○路由東往西行駛之車
    牌號碼8W-9512號自小貨車相撞，臺東縣警察局東東分局警
    員即以異議人有違反道路交通管理處罰條例第45條第9款規
    定之「支線道車不讓幹線道車先行」之爭道行駛行為，開立
    東警交字第T00000000號舉發違反道路交通管理事件通知單
    予以舉發，原處分機關即交通部公路總局高雄區監理所臺東
    監理站乃於100年3月31日以東監違裁字第裁81-T00000000號
    裁決書裁處異議人罰鍰新臺幣600（下同）元，並依同條例
    第63條（原裁決書漏載）記違規點數1點云云。
二、異議意旨以：異議人於100年1月18日上午11時45分許，由臺
    東縣臺東市○○路由北往南行駛，行經至廣東路與中正路口
    時見左右均無車輛，再往南行駛，於機車行經路口中心線至
    中正路「南方」（西向東）車道時，遭沿中正路由東往西行
    駛之自小貨車撞擊，異議人之機車前輪上方車蓋與自小貨車
    之右後車輪輪胎擦撞；然此係肇因於對方高速駕駛，自中正
    路由東往西行駛時，未減速慢行，且違規逆向行駛於中正路
    由西往東之車道上，致其右後車輪擦撞異議人之機車前輪上
    方車蓋等語。
三、按汽車駕駛人之行為有下列情形之一，當場不能或不宜攔截
    製單舉發者，得逕行舉發：一、闖紅燈或平交道。二、搶越
    行人穿越道。三、在道路收費停車處所停車，不依規定繳費
    。四、不服指揮稽查而逃逸，或聞消防車、救護車、警備車
    、工程救險車之警號不立即避讓。五、違規停車或搶越行人
    穿越道，經各級學校交通服務隊現場導護人員簽證檢舉。六
    、行經設有收費站、地磅之道路，不依規定停車繳費或過磅
    。七、經以科學儀器取得證據資料證明其行為違規；又前項
    第七款之科學儀器應採固定式，並定期於網站公布其設置地
    點。但汽車駕駛人之行為屬下列情形之一者，不在此限：一
    、蛇行、危險方式駕車或二輛以上之汽車競駛或競技。二、
    行駛路肩。三、違規超車。四、違規停車而駕駛人不在場。
    五、未依規定行駛車道。六、未依規定變換車道。七、未保
    持安全距離。八、跨越禁止變換車道線或槽化線。九、行車
    速度超過規定之最高速限或低於規定之最低速限。十、汽車
    駕駛人或乘客未依規定繫安全帶。十一、汽車駕駛人或附載
    座人未依規定戴安全帽；再第一項逕行舉發，應記明車輛牌
    照號碼、車型等可資辨明之資料，以汽車所有人為被通知人
    製單舉發，道路交通管理處罰條例第7條之2第1項、第2項、
    第4項分別定有明文。考其立法意旨，乃在區○○○○○道
    路交通管理處罰條例行為之性質，考量道路交通管理處罰條
    例第7條之2第1項第1款至第6款所規範之特定交通違規行為
    ，往往發生在瞬間，通常係交通稽查人員執行勤務時所恰巧
    目睹之違規情事，且如有事實上不能當場攔截或依照比例原
    則不宜當場攔截製單舉發時，為達加強道路交通管理、維護
    交通秩序及確保行車安全之行政目的，當須特別立法賦予交
    通稽查人員得於事後逕行製單舉發之權限；另外因若干交通
    違規行為必須經由科學儀器始能偵測得知（例如超速、酒醉
    駕車等等），亦常無法當場攔截或不宜當場攔截製單舉發，
    故同條項第7款始同樣賦予交通稽查人員得於事後逕行製單
    舉發之權限。準此，異議人如涉有非屬道路交通管理處罰條
    例第7條之2第1項各款所列舉之交通違規行為時，除其他法
    令另有規定外，原則上交通稽查人員應當場攔截製單舉發，
    不得於事後始為逕行舉發，以強化逕行舉發之處罰合理性，
    降低因逕行舉發之受處分人並無當場向舉發警員辯駁、陳述
    意見之機會而滋生之交通執法爭議。再按處罰機關之裁處，
    應以原舉發機關之舉發程序合法為前提，如原舉發機關未依
    法定舉發程序舉發異議人所涉之交通違規行為，處罰機關復
    據此裁罰，受理聲明異議之法院當應撤銷該裁決，改為諭知
    異議人不罰。
四、經查：異議人所涉支線道未讓幹線道車先行之交通違規行為
    之違規時間為100年1月18日，而原舉發機關迨至100年1月22
    日方為逕行舉發乙節，為異議人所不否認，並有臺東縣警察
    局東警交字第T00000000號舉發違反道路交通管理事件通知
    單及交通部公路總局臺東監理站東監違裁字第裁81-T000000
    00號違反道路交通管理事件裁決書各1紙在卷可稽，足認原
    舉發機關未依當場舉發程序，於肇事現場填記舉發違反道路
    交通管理事件通知單交付異議人收受，而係事後始逕行舉發
    異議人之交通違規行為無訛。惟異議人所涉支線道未讓幹線
    道車先行之交通違規行為，既非屬道路交通管理處罰條例第
    7條之2第1項第1款至第6款所定得予逕行舉發之交通違規態
    樣，且警員係於交通事故發生後始據報前往現場處理，亦無
    可能依該條項第7款規定以科學儀器取得違規證據。然承辦
    警員既於案發當日親自前往現場瞭解本件交通事故發生經過
    ，並製作道路交通事故現場圖、拍攝肇事現場及車損照片以
    資佐證，是原舉發機關並無不能或不宜攔截製單舉發之情況
    ，揆諸首揭法律規定與說明，承辦警員如欲舉發異議人所涉
    上開交通違規行為，自應當場為之，俾使異議人得於警員開
    立舉發通知單前有辯駁、陳述意見之機會，並就本件交通事
    故認定肇事因素之相關事實立即予以確認，不得僅因便利或
    經濟等因素之考量，逕以「逕行舉發」之方式舉發異議人所
    涉上開交通違規行為，俾免日後衍生爭議。從而，原舉發機
    關遲至100年1月22日始填製舉發通知單逕行舉發，於法自有
    未合，原處分機關竟基此不合法之舉發程序而裁處異議人罰
    鍰600元，並記違規點數1點，自有違誤。
五、綜上所述，縱認異議人確有支線道車未讓幹線道車先行之交
    通違規行為，惟承辦警員疏未當場製單舉發，事後始為逕行
    舉發，是原處分機關對異議人所為之上開裁罰，即有可議。
    異議人雖非執此聲明異議，惟原處分既有不當，自應由本院
    依法將原處分撤銷，改諭知異議人不罰，以資適法。
據上論斷，應依道路交通管理處罰條例第87條第2項、第89條，
道路交通事件處理辦法第19條前段，裁定如主文。
中    華    民    國   100    年    7     月    25    日
                  交通法庭    法  官  郭世顏
以上正本證明與原本無異。
如不服本裁定，應於裁定送達後5日內向本院提出抗告狀（須附
繕本）。
「切勿逕送上級法院」
                              書記官  姚佳華
中    華    民    國   100    年    7     月    26    日